【裁判字號】    95,訴,738
【裁判日期】    950419
【裁判案由】    偽造文書等
【裁判全文】
臺灣臺中地方法院刑事判決               95年度訴字第738號
公  訴  人  臺灣臺中地方法院檢察署檢察官
被      告  甲○○
上列被告因偽造文書等案件，經檢察官提起公訴（94年度偵字第
20666號），茲被告於準備程序中就被訴事實為有罪之陳述，受
命法官於聽取當事人之意見後，由本院合議庭裁定由受命法官獨
任進行簡式審判程序，判決如下：
    主    文
甲○○共同違反不得使大陸地區人民非法進入臺灣地區之規定，
處有期徒刑月，如易科罰金，以佰元折算壹日。
    犯罪事實及理由
一、犯罪事實：
    甲○○明知自己無結婚真意，為使大陸地區男子非法進入臺
    灣地區工作，竟與陳佩惠、李勇德及亦無結婚真意之大陸地
    區男子鄭鴻飛共同基於行使使公務員登載不實事項於職務所
    掌公文書之概括犯意及使大陸地區人民非法進入臺灣地區之
    犯意聯絡，於民國九十二年八月三十一日前往大陸地區，並
    於同年九月九日在大陸地區福建省福州市民政局，與鄭鴻飛
    辦理結婚登記，取得福建省福州市公證處製作之「結婚證明
    書」後，甲○○隨即於同年九月十八日返回臺灣地區，並於
    九十二年九月二十四日持上開「結婚證明書」向財團法人海
    峽交流基金會（下稱海基會）申請文書驗證獲准，再於同年
    九月二十六日持上開「結婚證明書」及海基會出具之證明文
    件，至臺中縣大里戶政事務所填具「結婚登記申請書」，申
    請辦理與鄭鴻飛結婚之戶籍登記及甲○○國民身分證配偶欄
    之登記，致使該戶政事務所不知情之承辦公務員黃碧綿，將
    此不實之結婚事項，登載於其職務上所掌之公文書即戶籍登
    記簿、戶口名簿上，並據此核發配偶欄為鄭鴻飛之不實登記
    之甲○○國民身分證及戶籍謄本，足以生損害於臺中縣大里
    戶政事務所對於戶政資料管理之正確性。甲○○取得上開國
    民身分證、戶籍謄本等資料後，即持前開不實之戶籍謄本及
    國民身分證前往臺中縣警察局霧峰分局成功派出所而行使上
    開不實文書，填具「大陸地區人民進入臺灣地區保證書」一
    紙向警方提出申請，而取得不知情之承辦警員陳彥諠簽註意
    見後，甲○○再持上開「大陸地區人民進入臺灣地區保證書
    」及內容不實之「國民身分證」、「戶籍謄本」等文書，至
    內政部警政署入出境管理局（下稱境管局），填具「大陸地
    區人民進入臺灣地區旅行證申請書」，以申請配偶來臺探親
    為由，申請大陸地區男子鄭鴻飛入境，而行使上開不實文書
    ，致境管局不知情之該管公務員，在上開旅行證申請書上記
    載「民國九十二年九月九日結婚」之不實事項，發給大陸地
    區男子鄭鴻飛入境許可。俟鄭鴻飛取得「中華民國臺灣地區
    旅行證」後，即於九十三年八月四日持該旅行證入境臺灣地
    區，而得以利用不知情之公務員所核發形式合法之旅行證，
    掩飾實質非法之方式，以探親為由，自桃園中正國際機場非
    法進入臺灣地區。嗣鄭鴻飛進入臺灣地區後，隨即自行尋找
    居住處所，並未與甲○○共同居住，鄭鴻飛並透過李勇德給
    付甲○○合計新臺幣（下同）七萬三千元之人頭費用。嗣於
    九十四年七月二十五日為警循線查悉上情。
二、證據名稱：
（一）被告甲○○於本院準備程序及審理時為認罪之陳述。
（二）被告甲○○與大陸地區男子鄭鴻飛之結婚登記申請書影本
      一紙、戶籍資料一紙、中華人民共和國福建省福州市公證
      處出具之結婚證明書影本一紙及海基會證明書影本一紙。
（三）內政部警政署入出境管理局九十四年十月二十日境信凡字
      第０九四一０五八一六七０號函附被告甲○○、大陸地區
      男子鄭鴻飛二人入出國日期證明書各一紙。
三、按臺灣地區與大陸地區人民關係條例第七十九條第一項處罰
    違反同條例第十五條第一款所定之使大陸地區人民非法進入
    臺灣地區罪，凡非經合法手續進入者皆包含之，故使大陸地
    區人民以「假結婚」真入境之脫法方式，進入臺灣地區，即
    該當本罪，自不以偷渡進入者為限，最高法院八十九年度臺
    上字第七六二０號及九十年度臺上字第三一八０號刑事判決
    意旨參照。核被告所為，係犯臺灣地區與大陸地區人民關係
    條例第七十九條第一項、第十五條第一款之使大陸地區人民
    非法進入臺灣地區罪及刑法第二百十六條、第二百十四條之
    行使使公務員登載不實之文書罪。又被告與鄭鴻飛、陳佩惠
    、李勇德間，就行使使公務員登載不實之文書及使大陸地區
    人民非法進入臺灣地區二犯行，有犯意聯絡及行為分擔，均
    為共同正犯。又被告所犯使公務員於職務上所掌公文書登載
    不實之低度行為，應為行使之高度行為所吸收，不另論罪。
    再被告先後多次行使使公務員登載不實文書犯行，時間緊接
    ，所犯構成要件相同，顯係基於概括之犯意反覆為之，為連
    續犯，依刑法第五十六條之規定論以一罪，並加重其刑。被
    告所犯行使使公務員登載不實之文書罪與使大陸地區人民非
    法進入臺灣地區罪二罪間，有方法結果之關係，為牽連犯，
    應從一重之使大陸地區人民非法進入臺灣地區罪處斷。
四、依刑事訴訟法第二百七十三條之一第一項、第二百九十九條
    第一項前段、第三百十條之二、第四百五十四條第一項，臺
    灣地區與大陸地區人民關係條例第七十九條第一項、第十五
    條第一款，刑法第十一條前段、第二十八條、第五十六條、
    第二百十六條、第二百十四條、第五十五條、第四十一條第
    一項前段，罰金罰鍰提高標準條例第一條前段、第二條，判
    決如主文。
五、如不服本判決，得於判決書送達之日起十日內，以書狀敘述
    理由，向本院提出上訴（須附繕本）。
中    華    民    國    95    年    4     月    19    日
                  刑事第十三庭  法  官  許月馨
上正本證明與原本無異。
                                書記官  黃美雲
中    華    民    國    95    年    4     月    19    日
附錄論罪科刑法條
臺灣地區與大陸地區人民關係條例第十五條第一款：
左列行為不得為之：
一  使大陸地區人民非法進入臺灣地區。
臺灣地區與大陸地區人民關係條例第七十九條第一項：
違反第十五條第一款規定者，處五年以下有期徒刑、拘役或科或
併科新台幣五十萬元以下罰金。
刑法第二百一十四條：
明知為不實之事項，而使公務員登載於職務上所掌之公文書，足
以生損害於公眾或他人者，處三年以下有期徒刑、拘役或五百元
以下罰金。
刑法第二百一十六條：
行使第二百十條至第二百十五條之文書者，依偽造、變造文書或
登載不實事項或使登載不實事項之規定處斷。


司法院資訊處製作；財團法人民間司法改革基金會備份。
